臺灣板橋地方法院民事判決　　　　　　　100年度訴字第583號
原　　　告　吳盆
訴訟代理人　莊榮貴
被　　　告　鄭喬丹
上列當事人間請求侵權行為損害賠償事件，本院於民國100年4月
18日言詞辯論終結，判決如下：
    主  文
被告應給付原告新臺幣柒萬陸仟柒佰參拾捌元，及自民國九十九
年十月十四日起至清償日止，按年息百分之五計算之利息。
原告其餘之訴駁回。
訴訟費用由被告負擔十分之一，餘由原告負擔。
本判決第一項得假執行。
    事實及理由
壹、程序方面
    按訴狀送達後，原告不得將原訴變更或追加他訴，但擴張或
    減縮應受判決事項之聲明者者，不在此限，民事訴訟法第25
    5 條第1 項第3 款定有明文。本件原告起訴時請求被告給付
    新台幣（下同）78萬285 元，嗣於本院民國100 年3 月28日
    言詞辯論期日，當庭變更請求金額為69萬8,785 元，核此屬
    聲明之減縮，合於首開法條規定，應予准許，合先敘明。
貳、實體方面
一、原告方面主張：被告鄭喬丹於98年12月25日7 時50分許，騎
    乘車牌號碼688-D CW號普通重型機車，沿臺北縣三重市（現
    改制為新北市三重區○○○○路往五股鄉方向行駛，行經中
    正北路560 巷口時，本應注意車前狀況，並隨時採取必要之
    安全措施，以避免危險之發生，而依當時之情形，並無不能
    注意之情形，適原告駕駛車牌號碼EHK-607 號輕型機車，騎
    乘於被告右前方準備左轉中正北路560 巷，被告竟疏未注意
    ，不慎擦撞原告所騎乘之機車，致原告人車倒地，受有左鎖
    骨骨折、左第4 、5 肋骨骨折之傷害。原告當時已在待轉區
    停等，並無任何過失。原告因本件車禍受傷，共支出醫療費
    用4 萬7,285 元，無法工作之損失20萬元，僱請看護工照顧
    66日，共支出照顧服務費3 萬3,000 元，另請求精神慰撫金
    50萬元，原告所受上開損失應由被告負責賠償，爰依侵權行
    為之法律關係提起本件訴訟，請求被告賠償69萬8,785 元。
    並聲明：(一)被告應給付原告69萬8,785 元及自起訴狀繕本送
    達之翌日起至清償日止，按週年利率5%計算之利息。(二)原告
    願供擔保請准宣告假執行。
二、被告方面則以：被告固不否認於上開時地與原告騎乘之機車
    發生擦撞，原告因此受傷等情，惟事發當時原告並未減速一
    直往左邊靠，被告已經一直閃躲但仍沒有辦法閃掉，才會擦
    撞到原告的車子，以過失比例而言，原告應負六成的過失責
    任，被告只負四成之過失責任。原告並無法提出扣繳憑單等
    薪資證明，以佐證原告有長期在該公司任職，應僅能以底薪
    計算原告之薪水。看護費部分，應該有醫師開具證明認定有
    請看護的必要性，原告請求50萬元精神慰撫金亦不合理等語
    ，資為抗辯。並聲明：原告之訴駁回。
三、原告主張被告於98年12月25日7 時50分許，騎乘車牌號碼
    688-DCW 號普通重型機車，沿新北市三重區○○○路往五股
    鄉方向行駛，行經中正北路560 巷口時，疏未注意車前狀況
    致撞及原告駕駛之車牌號碼EHK-607 號輕型機車，騎乘於被
    告右前方準備左轉中正北路560 巷，被告竟疏未注意，不慎
    擦撞原告所騎乘之機車，致原告人車倒地，受有左鎖骨骨折
    、左第4 、5 肋骨骨折之傷害，經原告訴由台灣板橋地方法
    院檢察署以99年度偵字第10830 號案件偵查後聲請簡易判決
    處刑，業經本院以99年度交簡字第5177號簡易判決判處被告
    拘役40日，如易科罰金，以1,000 元折算1 日確定在案，被
    告就本件交通事故之發生自有過失等情，業據原告提出與所
    述相符之台北縣立醫院診斷證明書、醫療單據、照顧服務費
    收據等為證，並有本院99年度交簡字第5177號過失傷害刑事
    案件卷宗在卷可稽，並為兩造所不爭執，自堪信為真實。原
    告主張被告就本件交通事故之發生應負過失責任等語，即屬
    有據，堪以採取。惟原告主張其並無過失，此為被告所否認
    ，被告就原告請求之損害賠償金額亦有爭執，抗辯原告就此
    交通事故與有過失，是本件之爭點闕為：(一)原告就此交通事
    故之發生是否與有過失？如有，其過失比例如何？(二)原告可
    請求之損害賠償為何？茲敘述如下。
四、原告就此交通事故之發生是否與有過失？如有，其過失比例
    如何？
    按損害之發生或擴大，被害人與有過失者，法院得減輕賠償
    金額或免除之，民法第217 條第1 項定有明文。此項規定之
    目的，在謀求加害人與被害人間之公平，故在裁判上法院得
    以職權減輕或免除之（最高法院85年台上字第1756號判例意
    旨參照）。本件原告駕駛輕型機車，左偏準備左轉時，未注
    意左側直行車，為肇事主因；被告駕駛普通重型機車，未注
    意車前狀況，為肇事次因，此有台灣省台北縣區車輛行車事
    故鑑定委員會鑑定意見書1 件在卷可稽，堪認原告就此交通
    事故之發生與有過失，原告否認其有過失，尚無可採。本院
    審酌上開肇事經過，依職權認定被告之過失比例為60% ，原
    告之過失比例為40% 。
五、原告可請求之損害賠償為何？
    按因故意或過失，不法侵害他人之權利者，負損害賠償責任
    ，民法第184 條第1 項前段定有明文。又不法侵害他人之身
    體或健康者，對於被害人因此喪失或減少勞動能力或增加生
    活上之需要時，應負損害賠償責任；不法侵害他人之身體、
    健康、名譽、自由、信用、隱私、貞操，或不法侵害其他人
    格法益而情節重大者，被害人雖非財產上之損害，亦得請求
    賠償相當之金額，民法第193 條第1 項、第195 條第1 項前
    段亦分別有明文可參。被告對原告應負侵權行為損害賠償責
    任，已如前述，茲將原告請求賠償各項金額，分述如下：
  (一)醫藥費用：
    原告主張其因本件車禍，已支出醫藥費用4 萬7,285 元之事
    實，業據其提出台北縣立醫院診斷證明書1 紙、醫療單據11
    紙在卷為證，經核屬必要之醫療費用，且被告亦未爭執，其
    請求4萬7,285 萬元之醫藥費用為有理由。
  (二)喪失勞動能力之損害部分：
    原告主張在本件車禍事故前在「冠昶股份有限公司」任職，
    底薪1 萬多元，但加上加班費用月薪有2 、3 萬元，其因受
    傷停職至今而損失薪資20萬元，今請求兩個月無法工作之損
    失，每月薪水以3 萬元計算等情，固據原告提出薪資證明、
    台北縣立醫院診斷證明書、95及96年度扣繳憑單等在卷為據
    （參見附民卷第13頁、第6 頁及本院卷第57頁）。依上開診
    斷證明書所載：「於98.12.25經急診入院行鎖骨鋼板內固定
    術，98.12.29出院，99.1.4、1.18、2.22及4.9 門診至預期
    半年後拔釘，宜需休養兩個月」等語，原告主張其有兩個月
    期間無法工作，應屬有據。其次，原告主張其每月薪水3 萬
    元云云，惟此為被告所否認，而觀諸原告所提出之薪資證明
    ，其上所載98年11月薪資為1 萬2,980 元，98年12月薪資為
    1 萬8,957 元。再參諸原告所提95、96年度扣繳憑單所載薪
    資總額分別為22萬2,189 元、23萬4,273 元，平均每月薪資
    分別為1 萬8,516 元、1 萬9,273 元，原告主張每月薪水為
    3 萬元，實屬無據。又原告於本件車禍事故前之98年11月、
    98年12月之月薪各為1 萬2,980 元、1 萬8,957 元，顯見原
    告之月薪並非固定，衡諸上情，本院認應依行政院勞工委員
    會96年佈之勞工每月基本工資為每月1 萬7,280 元作為計算
    基準（97、98年度未予調整），則原告得請求賠償不能工作
    之損失為3 萬4,560 元（17,280元×2 個月＝34,560元），
    逾此部分之請求即屬無據。
  (三)增加生活上需要支付之照顧服務費部分：
    原告主張因本件車禍事故，自98年12月25日起至99年2 月28
    日止，因行動不便，僱請看護工照顧66日，每日工資500 元
    ，共計支付照顧服務費3 萬3,000 元，有其提出之照顧服務
    費收據1 紙在卷可稽（見附民卷第14頁），參諸原告所提出
    上開診斷證明書所載，認為原告需休養兩個月，因此堪認原
    告僱請看護工照顧兩個月之期間為必要，是原告請求3 萬元
    之照顧服務費（計算式：500 ×30×2 ＝30,000）應有理由
    ，逾此部分之請求尚難認有理由。
  (四)精神慰撫金：
    原告主張本件事故發生後，被告態度惡劣，抵死不認錯，且
    無與原告和解之誠意，原告必須自籌醫療費等支出，並因而
    失業至今，造成人事全非，原告精神上的痛苦非筆墨所能形
    容，請求精神慰撫金50萬元。經查，查原告於本件事故發生
    時，年為48歲、國小畢業、現在小吃攤打工，每日工資800
    元、資力不佳；被告於事故發生時為19歲、學歷為北台灣科
    技技術學院夜間部二專畢業，現為德明財經科技大學夜間部
    二技在學學生、現任職中日噴霧股份有限公司郵務櫃檯，月
    薪1 萬9,583 元、名下無恆產，並審酌兩造之身份、地位、
    家庭狀況等一切情狀，認原告請求精神慰撫金50萬元，顯屬
    過高，應核減為8萬元，方屬允適。
  (五)綜上，本件原告共計受有19萬1,845 元之損害（計算式：4
    萬7,285 元＋3 萬4,560 元＋3 萬元＋8 萬元＝19萬1,845
    元）。
  (六)按損害之發生或擴大，被害人與有過失者，法院得減輕賠償
    金額，或免除之。民法第217 條第1 項定有明文。本件原告
    對於損害之發生亦需負60% 之過失責任，已如前述，則經過
    失相抵後，故原告得請求之損害賠償額為7 萬6,738 元（
    19萬1,845 元×0.4 ＝7 萬6,738 元），逾此部分之請求，
    非有理由。
六、綜上所述，原告主張依據侵權行為損害賠償之法律關係，請
    求被告給付7 萬6,738 元，及自起訴狀繕本送達之翌日起即
    99年10月14日起至清償日止，按年息5%計算之利息，為有理
    由，應予准許。逾此範圍之請求則為無理由，應予駁回。
七、本件原告勝訴部分，係所命給付之金額或價額未逾50萬元之
    判決，該原告勝訴部分應依民事訴訟法第389 條第1 項第5
    款規定，依職權宣告假執行；被告陳明願預供擔保聲請免為
    假執行，就原告勝訴部分，經核無不合，爰酌定相當之擔保
    金額就原告勝訴部分准許之。
八、本件事證已臻明確，兩造其餘主張及攻擊防禦方法與證據，
    經本院斟酌後，與本件判決結果已不生影響，故不一一論列
    ，附此敘明。
九、訴訟費用負擔之依據：民事訴訟法第79條。
中    華    民    國  100     年    5     月    6     日
                  民事第二庭    法  官  連育群
以上正本係照原本作成
如對本判決上訴，須於判決送達後20日內向本院提出上訴狀。如
委任律師提起上訴者，應一併繳納上訴審裁判費。
中    華    民    國  100     年    5     月    6     日
                                書記官  溫婷雅